臺灣高等法院民事判決　九十年度上字第一二六六號
　　上　訴　人　中昂科技股份有限公司
　　法定代理人　蔣珊
　　訴訟代理人　鐘茂源
　　被　上訴人　瑞獅國際行銷股份有限公司
　　法定代理人　蔡淑貞
　　訴訟代理人　霍莉君
右當事人間請求給付貨款事件，上訴人對於中華民國九十年十月五日臺灣臺北地方法
院九十年度訴字第四二九號第一審判決提起上訴，本院判決如左：
    主      文
原判決關於駁回上訴人後開第二項之訴部分，及該部分假執行之聲請，與訴訟費用之
裁判均廢棄。
被上訴人應給付上訴人新台幣玖拾壹萬柒仟零肆拾元，及自民國九十年三月二日起，
至清償日止，按週年利率百分之五計算之利息。
其餘上訴駁回。
第一、二審訴訟費用，由被上訴人負擔十分之七，餘由上訴人負擔。
    事實及理由
一、上訴人主張：被上訴人自民國八十八年十月二十八日起至八十九年七月止數次向
    伊訂購筆記型電腦等資訊產品，於收受貨物後，僅支付部分款項，尚有價金新台
    幣（下同）一百五十五萬九千五百一十五元未付，經伊以存證信函催告被上訴人
    付款後，被上訴人僅給付二十九萬九千六百二十五元，尚欠一百二十五萬九千八
    百九十元，屢經催討迄未給付，因依買賣之法律關係，求為命被上訴人如數給付
    上開貨款並加計自九十年二月二十三日準備書狀繕本送達被上訴人翌日即九十年
    三月二日起算法定遲延利息之判決等情。原審判決駁回上訴人之請求，上訴人不
    服，提起上訴，並於本院上訴聲明：(一)原判決廢棄；(二)被上訴人應給付上訴人一
    百二十五萬九千八百九十元，及自九十年三月二日起至清償日止，按年息百分之
    五計算之利息。
二、被上訴人則以：其與上訴人上開交易曾與上訴人公司當時業務員陳建中對帳，僅
    欠上訴人一百零九萬二千五百二十五元貨款，因上訴人出貨組裝之藍天電腦品質
    不良，消費者紛紛要求退貨，經上訴人當時業務副總吳文泉以被上訴人繼續購入
    新到貨之電腦為條件，同意被上訴人退還該批電腦，詎事後上訴人拒不辦理退貨
    事宜，被上訴人只得自行將該批貨品退還上訴人，經抵銷退貨金額七十九萬二千
    九百元，同時支付剩餘貨款二十九萬九千六百二十五元，被上訴人已無積欠上訴
    人任何貨款等語，資為抗辯。並於本院答辯聲明：駁回上訴人之上訴。
三、查上訴人主張被上訴人自八十八年十月二十八日起陸續向上訴人訂購筆記型電腦
    等資訊產品數批，於八十九年一月二十日至同年五月十九日積欠貨款一百零九萬
    二千五百二十五元；同年六月十五日訂購筆記型電腦五十五台，分別為十二．一
    吋藍天三二二○機型（下稱３２２０Ｔ２）二十五台贈送一台、十二．一吋藍天
    五三○○機型五台、十三．一吋藍天三二二○機型（下稱３２２０Ｔ３）二十五
    台贈送一台；同年七月十三日訂購十二．一吋藍天三二二○機型筆記型電腦一百
    台，約定先出貨五十台贈送二台等情，業據上訴人提出對帳單一紙、訂購單及出
    貨單共十四份為證（見本院卷第六九頁、第七一頁至第八五頁），被上訴人就其
    於八十九年五月二十日前積欠上訴人貨款為一百零九萬二千五百二十五元，及於
    八十九年六月十五日、同年七月十三日與上訴人交易之事實不爭執，惟以上開情
    詞置辯，是本件兩造爭執之點為(一)被上訴人積欠之貨款總額？(二)被上訴人以退貨
    總額七十九萬二千九百元主張抵銷有無理由？茲分別詳述如後。
四、被上訴人積欠之貨款總額為一百二十六萬四千六百六十五元：
  (一)上訴人主張被上訴人就八十九年一月二十日至同年五月十九日之交易，尚欠貨款
    一百零九萬二千五百二十五元之事實，為被上訴人所不爭，並有證人陳建中於八
    十九年九月六日製作之應收款明細一紙在卷可憑（見本院卷第二二頁），此部分
    貨款數額堪以認定。上訴人主張除上開款項外，兩造八十九年六月十五日交易，
    被上訴人尚有十七萬二千一百四十元未付，同年七月十三日之交易，被上訴人逕
    行折讓二十八萬八千七百五十元，另有六千一百元款項，合計被上訴人積欠貨款
    總額為一百五十五萬九千五百一十五元等語。被上訴人則辯稱八十九年六月十五
    日之交易關於３２２０Ｔ２部分約定每台價格為四萬四千五百元，３２２０Ｔ３
    每台價格為四萬八千元，上訴人各以四萬五千五百元、五萬元計價，且未依約贈
    送二台，就上訴人溢算之價格及未贈送之二台價格合計十七萬二千一百四十元應
    扣除，另同年七月十三日之交易約定每台之價格為四萬七千元，上訴人以每台五
    萬二千五百元計價，經上訴人同意折讓價差二十八萬八千七百五十元，亦應予扣
    除，上訴人不得請求，再者其未另外積欠六千一百元款項，被上訴人積欠之貨款
    總額應為一百零九萬二千五百二十五元等語。
  (二)上訴人主張八十九年六月十五日交易，約定３２２０Ｔ２機型每台價格為四萬五
    千五百元、３２２０Ｔ３機型每台價格為五萬元，已據上訴人提出訂購單為證（
    見本院卷第八一頁、第八四頁），其上已載明訂購數量及每台之單價，且依兩造
    交易經驗，訂購單均交由被上訴人確認簽回，此從上訴人提出之訂購單上均有被
    上訴人法定代理人蔡淑貞簽收甚明，足認上開訂購單上所載之價格應屬兩造合致
    之買賣價格無疑。被上訴人雖辯稱交易當時上訴人公司之副總經理吳文泉同意單
    價分別為四萬四千五百元、四萬八千元，及市場價格呈下坡走勢，若以上訴人所
    主張之價格計價，顯與市場行情有違云云，但查證人陳建中證稱：「每月行情均
    有高低起伏，因涉及電腦零組件價格漲跌之關係，從長期看起來，會越來越便宜
    ，若以一月（指八十九年，下同）與六月行情，六月之行情會較便宜，五月與六
    月的行情，差別就不明顯，以被上訴人於五月份進貨每台是四萬四千五百元，六
    月份是四萬五千五百元，但因二十五台加送一台，平均成本仍較低。」等語（見
    本院卷第一五三頁），足以佐明上訴人主張之價格並無反於市場行情，又被上訴
    人就吳文泉同意上開之價格並未提出證據證明，被上訴人所辯要無足採。次查上
    訴人依約將該次交易之電腦五十五台交付被上訴人，並於八十九年六月二十四日
    確實出貨二台，將約定贈送予被上訴人之電腦交付被上訴人，由被上訴人公司職
    員蔡翠龍簽收，有出貨單可憑（見本院卷第八一頁背面、第八二頁、第八三頁正
    面、第八四頁、第八五頁），被上訴人抗辯上訴人未依約交付贈送二台云云，自
    無可取。則該次交易兩造既已合意３２２０Ｔ２機型每台價格四萬五千五百元、
    ３２２０Ｔ３機型每台價格五萬元，貨款總額含稅為二百七十一萬九千五百元，
    上訴人已依約交付全數電腦，被上訴人自行以四萬四千五百元、四萬八千元計價
    ，並扣除二台電腦價格，合計扣除十七萬二千一百四十元未支付予上訴人要無依
    據。上訴人主張該次交易被上訴人尚有十七萬二千一百四十元款項未付，信而有
    徵。
  (三)兩造於八十九年七月十三日交易，約定訂購一百台，先行出貨五十台，贈送二台
    ，上訴人於同月十四日出貨五十台予被上訴人，另於七月二十八日補送二台之事
    實為兩造所不爭。上訴人主張每台單價為五萬二千五百元，被上訴人則抗辯當時
    談好之價格為每台四萬七千元。惟查：
    1.依上訴人提出之訂購單上顯示訂購一百台，贈送四台，每台單價五萬二千五百
      元，被上訴人法定代理人蔡淑貞且於其上簽字確認，有訂購單在卷可憑（見本
      院卷第一七二頁），參以證人陳建中證稱：「七月份有交易，先出貨五十台，
      訂單是一百台，因有約定分批交貨，此訂單是主管賴源生副理處理，每台的價
      格為五萬二千五百元，出五十台送二台，出滿一百台另外再送，再送的數量若
      干，我不清楚，因有發票，且賴副理談完後叫我發訂單，我才知道金額及出貨
      之方式。」（見本院卷第一五一頁），足證該筆交易兩造合致之買賣價金為每
      台單價五萬二千五百元。被上訴人雖辯稱當時談好數量一百台，贈送十二台，
      每台價格為四萬七千元，訂購單上僅載明品名、數量，並無單價之記載云云，
      惟依訂購單所示關於單價、總價欄位與品名、數量欄位之筆色、字跡並無不同
      ；被上訴人法定代理人蔡淑貞亦於本院陳稱：談時是與賴源生談的，訂購單是
      陳建中拿來的，因我們急著出貨，上訴人要出貨，需要訂購單而簽名等語，證
      人陳建中證稱：時間已久遠，伊不記得當時有無將單價、總價列上去，依伊的
      作法，伊都會將單價及總價列上方拿給客戶簽，系爭貨物之交易亦如此（均見
      本院卷第一五四頁）；而買賣單價及總價為交易上重要之點，交易雙方談好之
      價格載明於訂購單上為交易常情，上訴人主張上開訂購單於蔡淑貞簽收時有載
      明單價及總價，應屬可信。
    2.證人陳建中另證稱：「七月份的出貨，有一百台之出貨，實際出貨五十台，先
      送兩台，主管的用意，怕上訴人無法出完一百台，因我的預估，如一百台的定
      量，可以送到十一台，之後因其他因素，實際上也只出了五十台」（見本院卷
      第一五二頁），足認兩造雖有交易總量為一百台，於出貨達一百台後再贈送至
      十一台之約定，惟被上訴人嗣僅出貨五十台，原約定條件並未成就，尚無按預
      定訂購量計算單價之理，被上訴人逕以一百十二台之平均單價計算每台單價，
      尚乏依據。惟證人陳建中證稱：「我收款時被上訴人要求以平均成本來計算亦
      即以一百台之總金額除以一百十一台的價格來計算，經過我與主管討論以收款
      為優先，最後以每台四萬七千元來計算，收回五十台之金額，所送的兩台就退
      回上訴人公司，我在離職前，有上簽，所有主管（即賴源生及吳文泉）均知情
      ，當時公司流程未完成，我就離開了，我收款項時，兩造有協調過，我也問過
      公司主管的意思，得到允許後才收取，才會有折讓單。」（見本院卷第一五二
      頁），陳建中且於八十九年九月五日向被上訴人收取該次交易五十台之款項，
      同時取回贈送之二台電腦、二十八萬八千五百元之營業人銷貨退回進貨退出或
      折讓證明單，亦有付款簽收簿可按（見本院卷第一四五頁），再參照陳建中嗣
      後於八十九年九月六日製作之應收款明細，並不包含八十九年七月十三日之交
      易，要徵被上訴人要求以一百台訂購量之交易條件計算單價每台四萬七千元，
      已經上訴人公司之副總經理吳文泉同意。按經理人對於第三人之關係，就商號
      或其分號，或其事務之一部，視為其有為管理上之一切必要行為之權，民法第
      五百五十四條第一項定有明文。吳文泉當時為上訴人公司之副總經理，自有代
      表上訴人公司處理本件交易之權責，且依證人陳建中證稱，吳文泉關於交易價
      格有較大之決定權，則吳文泉既與被上訴人協調過，而以每台四萬七千元之價
      格計價，同意取回贈送之二台電腦，而無任何之保留，堪認上訴人業已同意被
      上訴人折讓款之扣除。至於上訴人提出八十九年九月十四日之簽呈（見本院卷
      第一八三頁）用以證明上開折讓未經吳文泉同意，惟吳文泉代表上訴人同意，
      已如前述，該簽呈內容亦足佐明上訴人公司同意取回贈送之二台電腦，嗣後簽
      呈內容縱有反於先前之承諾，要屬吳文泉個人與上訴人間之關係，尚不足否定
      之前同意折讓之事實。被上訴人抗辯就該次交易應扣除折讓款二十八萬八千七
      百五十元，為有理由。
  (四)至於上訴人主張被上訴人積欠八十八年十月二十八日貨款二千一百元、八十九年
    四月二十六日貨款一千元、八十九年八月二十一日貨款三千元，合計六千一百元
    部分，被上訴人否認積欠該款項，查依證人陳建中於八十九年九月六日製作之對
    帳單所示，兩造交易之款項於八十九年五月十九日前共積欠一百零九萬二千五百
    二十五元，另同年六月十五日交易則有十七萬二千一百四十元之爭執，於八十九
    年八月二十一日兩造並無交易，而上訴人所舉應收帳款狀況表為其單方製作，不
    足證明兩造間尚有上開債務存在，是上訴人主張被上訴人積欠上開三筆款項，並
    無理由。
  (五)基上，被上訴人積欠之貨款總額為一百二十六萬四千六百六十五元（1,092,525
    ＋172,140＝1,264,665）
五、被上訴人關於退貨部分抵銷有無理由：
    被上訴人辯稱其得上訴人公司副總經理吳文泉之同意，將有一批瑕疵之貨品退還
    上訴人，於八十九年八月間退貨十三台，加計之前之退貨四台，金額為七十九萬
    二千九百元，得與上訴人本件請求之貨款相抵等語，上訴人就收受上開電腦之事
    實不爭執，惟主張被上訴人係以維修名義退回，未同意退貨。被上訴人雖提出中
    昂退貨機器維修／出貨／退回紀錄一覽表（見本院卷第一六一頁，下稱退貨一覽
    表）及以被上訴人法定代理人蔡淑貞陳稱吳文泉表示要被上訴人再進一批貨即同
    意退貨事宜等語為證。惟查證人陳建中證稱：「八十九年三月至五月間，公司陸
    續出貨至被上訴人公司，上訴人同意之前一批新貨退回，數量約二、三十台，有
    辦完整之消退程序，上訴人公司有同意，五、六月間，上訴人要向被上訴人請領
    五月之前的款項，被上訴人要求延續之前退貨那批，有部分尚未辦退，要一起退
    ，此部分，上訴人公司沒有作成決定，所以一月至五月應收帳款如我寫的對帳單
    ，但就退貨部分有爭議，退貨於八、九月間退回」（見本院卷第一五一頁、第一
    五二頁），「在上開第一批同意退貨之範圍，有向吳文泉確認過，經其同意」（
    見本院卷第一五四頁）等語，而本件被上訴人退回上訴人之十三台電腦除其中二
    台屬八十九年七月十三日交易者，係於同年九月五日由陳建中取回，為上訴人同
    意者，已如前述，其餘十一台係以維修名義退回上訴人公司之事實為被上訴人所
    不爭，自不能單以機器在上訴人之處，即逕認上訴人同意退貨。次查被上訴人曾
    於八十九年三月二十日向上訴人購買３２０／１２．１吋電腦三十台，並於同年
    四月二十六日退回其中二十台，有被上訴人提出之統一發票、營業人銷貨退回進
    貨退出或折讓證明單在卷可憑（見本院卷第一六九頁、第一七○頁），核與上開
    證人陳建中證述上訴人同意退貨者相符，依被上訴人提出之退貨一覽表所示，僅
    有編號８部分與上開上訴人同意退貨之型號相符，此部分屬退貨範圍，為可採信
    。至於編號２、３、５、１３為八十九年七月十三日交易中之四台（包含贈送之
    二台），除其中贈送之二台業經上訴人同意退回者，已不計入請求之貨款內，被
    上訴人不能主張扣抵外，編號５、１３及其餘編號共十台既未經上訴人同意退貨
    ，其抗辯上訴人同意該十台之退貨云云，即非可採。至被上訴人另辯以其中八台
    非屬八十九年九月六日陳建中製作之應收款之出貨範圍，而是在此之前交易，因
    上訴人的副總吳文泉同意回收ＰII的機種，而同意退貨的，上開八台係因在維修
    中，來不及與五月二十六日那批，一同處理退貨等語，並提出八十九年五月二十
    六日營業人銷貨退回進貨退出或折讓證明單為證，惟查上開八台之型號與被上訴
    人提出之上開折讓證明單內之品名尚屬不同，且與證人陳建中證述之上訴人同意
    退貨者不同批，被上訴人亦未能證明吳文泉同意上開八台之退貨，所辯亦非可採
    。末按退貨一覽表內上關於之前退貨部分，為上訴人所不爭，但已辦理消退扣帳
    ，業據上訴人提出應收帳款結帳表（見本院卷第一六二頁）為證，被上訴人就此
    部分事實亦未爭執，上訴人主張已扣抵之事實，堪以採信。從而，被上訴人抵銷
    抗辯於退貨一覽表內編號８部分金額四萬八千元為可採，其餘退貨抵銷抗辯部分
    ，則屬無理由。
六、本件兩造於八十八年十月二十八日至八十九年七月十三日之交易中，被上訴人尚
    積欠上訴人之貨款總額為一百二十六萬四千六百六十五元，被上訴人以退貨款抵
    銷四萬八千元為有理由，應予扣抵，再扣除被上訴人已支付二十九萬九千六百二
    十五元，被上訴人尚應給付九十一萬七千零四十元。
七、綜上所述，上訴人本於買賣契約之法律關係，請求上訴人給付九十一萬七千零四
    十元，及自九十年三月二日起至清償日止，按週年利率百分之五計算之利息，為
    有理由，應予准許。逾此所為請求，為無理由，應予駁回。原審就上開應准許部
    分，為上訴人敗訴之判決，並駁回其假執行之聲請，尚有未洽，上訴意旨求予廢
    棄改判，為有理由，爰由本院予以廢棄改判如主文第二項所示。至於上訴人之請
    求不應准許部分，原判決為上訴人敗訴之判決，並駁回其假執行之聲請，經核於
    法並無不合，上訴意旨求予廢棄改判，為無理由，應駁回其上訴。
八、本件事證已明確，關於證人吳文泉部分，因退貨部分業經證人陳建中證述綦詳，
    被上訴人復未請求訊問，自無再予調查之必要，兩造其餘攻擊防禦方法及所提證
    據，經核亦與本件判決結果無礙，爰不逐一論述，併予敘明。
九、據上論結，本件上訴為一部有理由，一部無理由，依民事訴訟法第四百五十條、
    第四百四十九條第一項、第七十九條但書，判決如主文。
中　　　華　　　民　　　國　　九十一　　年　　　六　　　月　　二十五  　日
　　　　　　　　　　　　　　 　民事第十六庭
　　　　　　　　　　　　　　　　　 審判長法　官　阮  富  枝
                                   　　　法　官　黃　豐　澤
                                         法　官　林　麗　玲
右正本係照原本作成。
兩造均不得上訴。
中　　　華　　　民　　　國　　　九十一　年　　　 六　 　月　　二十六　　日
　　　　　　　　　　　　　　　　　　　　書 記 官　鄭　淑　昀
